【裁判字號】    89,上訴,97
【裁判日期】    890602
【裁判案由】    偽造文書
【裁判全文】
臺灣高等法院花蓮分院刑事判決            八十九年度上訴字第九七號
    上訴人即被告  乙○○
右列上訴人因偽造文書案件，不服臺灣花蓮地方法院八十八年度訴字第二九三號中華
民國八十九年三月十日第一審判決( 起訴案號：臺灣花蓮地方法院檢察署八十八年度
偵字第一０五五號 )，提起上訴，本院判決如左：
    主  文
原判決撤銷。
乙○○無罪。
    理  由
一本件公訴意旨略以：乙○○於民國（下同）八十七年七月十八日晚間八時許，在花
  蓮縣花蓮市○○○街一二五號前，竊取丙○○所有車號ＩＹ─二二六一號自用小客
  車乙輛（竊盜部分業經檢察官不起訴處分），嗣於同年七月十九日，駕駛上開汽車
  在花蓮縣吉安鄉○○街十一號前發生車禍後，由統貫汽車修理廠拖吊至花蓮縣吉安
  鄉○○○街十一號停放，因車損嚴重，該修理廠會計甲○○乃建議乙○○將車牌註
  銷，並簽署環保車處理委託書。乙○○乃另基於偽造文書之犯意，於同年月二十八
  日在上開修理廠內，利用上揭所竊得汽車車內之丙○○汽車行照資料，偽造丙○○
  名義之環保車處理委託書乙紙，交  付甲○○處理前開車禍，致生損害於丙○○，
  認乙○○涉犯刑法第二百十六條、第二百十條之行使偽造文書罪嫌。
二訊據上訴人即被告乙○○矢口否認偽造文書犯行，辯稱：「環保車處理委託書上『
  丙○○』之姓名，不是我簽的」、「( 當天 )我跟『魯肉』一起去的，『丙○○』
  是『魯肉』簽的」、「我也不知道( 他何以知道是丙○○ )，我也沒有叫他簽，他
  可能有看到修車廠的人拿資料( 才知道車主是丙○○ )」、「當時我有瞌藥，他也
  瞌藥，我們一起  的，他載我過去( 修車廠 )，車廠叫我們去簽名，我朋友( 魯肉
   )，我就跟著簽」、「( 我自己在警局、原審所言 )，我是指簽我自己的部分，不
  是指簽丙○○的名字」等語。
三經查被告於八十七年七月二十八日至花蓮縣吉安鄉○○街十一號統貫汽車修車廠之
  情形，據證人即該廠會計甲○○到庭結稱：「車很老舊或損壞很嚴重，修車費很高
  ，車主將車報廢時，都要填一張『環保車處理委託書』」、「八十七年七月二十八
  日到我車廠的，除了林小姐( 指被告 )外，另外有一位先生一起來」、「(『 環保
  車處理委託書』上『丙○○』的名字 )就是那個男的簽的，當時那個女的好像意識
  不是很清楚，她好像車禍有受傷」等語( 見本院八十九年五月九日審判筆錄 )。依
  警卷第六頁所附之環保車處理委託書上所載，須簽章者有二處，一為車主簽章，另
  一為委託代理人簽章，而車主簽章處有「丙○○」之姓名，委託代理人簽章處則有
  「乙○○」之姓名。參酌前揭證人甲○○所證，本件環保車處理委託書上「丙○○
  」三字，顯非被告偽簽甚明，是被告上開所辯，尚非不可採信。至被告於警訊時雖
  供：「環保車處理委託書是我簽名捺印」云云( 見警訊卷第一頁反面 )，嗣於原審
  審判時則供：「我知道錯了，是我簽的」云云( 見原審卷第五十七頁 )，惟觀諸原
  審訊問及審判時，被告均一再辯稱：伊祇於環保車處理委託書上委託代理人處簽伊
  自己名字，至「丙○○」名字非伊所簽，係伊朋友跟「魯肉」所簽等語( 見原審卷
  第四十、五六頁 )，經核與證人甲○○前述結證情節相符，是被告上開不利於己之
  無無述，應係指委託代理人處簽其自己姓名部分，尚難據為不利被告之認定。
四綜上所述，本件環保車處理委託書上「丙○○」姓名，顯非被告所偽造。此外，又
  查無其他具體事證，足認被告有何偽造文書犯行，自屬不能證明被告犯罪。原審未
  察，遽予論罪科刑，尚有未洽。被告提起上訴，指摘原判決不當，為有理由，應予
  撤銷改判，並為被告無罪判決之諭知。
五至偽造本件環保車處理委託書上「丙○○」姓名之跟『魯肉，經查得係賴宏隆( 年
  籍資料詳卷 )，應由檢察官另行依法起訴，併此明。
據上論結，應依刑事訴訟法第三百六十九條第一項、第三百零一條第一項前段，判決
如主文。
本案經檢察官崔紀鎮到庭執行職務。
中      華      民      國      八十八      年    六      月    二    日
                                  審判長法官  吳  鴻  章
                                        法官  莊  謙  崇
                                        法官  林  德  盛
右正本證明與原本無異。
如不服本判決，應於送達後十日內，向本院提出上訴狀。其未敘述理由者，並應於提
出上訴狀後十日內向本院補提理由狀(須附繕本)。
                                      書記官  陳  淑  芬
中      華      民      國      八十八      年    六      月    二      日


司法院資訊處製作；財團法人民間司法改革基金會備份。
